【裁判字號】    90,上易,575
【裁判日期】    900606
【裁判案由】    家庭暴力防治法等
【裁判全文】
臺灣高等法院刑事判決                              九十年度上易字第五七五號
    上 訴 人即
    被      告  丁○○
右上訴人因被告家庭暴力防治法等案件，不服臺灣板橋地方法院八十九年度易字第四
一八五號，中華民國八十九年十二月十二日第一審判決（起訴案號：臺灣板橋地方法
院檢察署八十九年度偵字第一七０六九、一八一八七號）提起上訴，本院判決如左：
    主  文
原判決撤銷。
丁○○連續違反法院依家庭暴力防治法第十三條所為之遠離工作場所之民事通常保護
令裁定，處有期徒刑肆月，如易科罰金，以佰元折算壹日。
    事  實
一、丁○○與甲○○係夫妻關係，屬於家庭暴力防治法第三條第一款之家庭成員關係
    ，丁○○因對甲○○為暴力攻擊，經本院於八十八年九月二十八日核發八十八年
    暫家護字第一一０號民事暫時保護令（又於八十九年三月二十七日核發八十八年
    家護字第二六二號民事通常保護令），諭令丁○○不得對甲○○實施身體或精神
    上不法侵害之行為，亦不得直接或間接對於甲○○為騷擾之聯絡行為，並應於八
    十九年四月三十日前遷出臺北縣三重市○○街四十八號二樓甲○○住所，並應自
    八十九年五月一日起應最少遠離甲○○上開住所及臺北縣三重市○○街三六八號
    甲○○工作場所及三重市○○街八七巷三六號七樓甲○○經常出入場所至少五十
    公尺，上開保護令業經丁○○於八十九年三月二十八日合法收受，丁○○見保護
    令記載證人乙○○及丙○○為該案作證，竟心生不滿，基於違反保護令之概括犯
    意，於八十九年四月八日下午一時許，持該保護令至前揭甲○○工作場所之對面
    ，亦即台北縣三重市○○街三八五號乙○○經營之商店，及該商店前由丙○○經
    營之攤位，連續對乙○○及丙○○恐嚇稱：「要你們好看，要讓你們生意沒辦法
    做」等語，致乙○○、丙○○及其等家人均心生畏懼，同時，丁○○亦未遠離甲○○工作場所五十公尺以外而違反保護令。丁○○復基其於同一概括犯意，於八
    十九年九月二十三日十九時二十分許，至前揭乙○○經營之店內欲與乙○○談判
    和解，因而距離甲○○工作場所約二十公尺，而違反保護令。旋獲報趕來之警察
    當場查獲。
二、案經台灣板橋地方法院接獲陳情後函由臺北縣警察局三重分局調查後報請臺灣板
    橋地方法院檢察署檢察官偵查起訴。
    理  由
一、訊據被告丁○○固坦承於八十九年九月二十三日十九時二十分前往乙○○經營之
    商店，惟辯稱八十九年四月八日並未去乙○○之店，而是因乙○○、丙○○在民
    事保護令事件中作偽証，渠等良心過意不去，表明希望和解，伊方於八十九年九
    月二十三日應乙○○之請前去洽談和解，且無出言恐嚇云云。
二、經查：証人乙○○於警訊証稱：「丁○○於八十九年四月八日十三時許手持法院
    之保護令到我米店，非常大聲叫囂，誰是乙○○，當時我並不知是何事，就回答
    我就是，丁○○就破口大罵為何替他太太做証，當時我很害怕就跑到甲○○的美
    容院內躲避，當時我先生正從米店內出來，丁○○就又罵我先生並以手推他，說
    要打我先生要我們好看，讓我們生意沒辦法做，讓我及家人心生畏懼，非常害怕
    。」（見偵字第一七０六九號卷第十一頁）証人丙○○於警訊証稱：「丁○○於
    八十九年四月八日十三時許手持法院之保護令到我麵攤，非常大聲叫囂，誰是丙○○，當時我並不知是何事，就回答我就是，丁○○與就破口大罵為何替他太太
    做証，當時我很害怕，當時丁○○拉住我先生質問他為何我替甲○○做証，丁○○就又罵我先生並以手推他，讓我非常害怕他又說要讓我們生意沒辦法做，讓我
    及家人心生畏懼，非常害怕，跑到對面告訴甲○○。」（見偵字第一七０六九號
    卷第十三頁）。証人甲○○亦証稱：「四月八日被告是有到証人乙○○等人的店
    內罵人，還說証人他們作偽証，恐嚇要給他們好看：：。乙○○之後馬上有來我
    的店內找我說被告來恐嚇他們，被告在對面馬路，但他沒有進來，我就馬上報警
    ，結果他就離開，在警察走後，他又回來。」（見原審卷第十八頁）三人指述互
    核相符，應堪採信。且証人乙○○、丙○○於警訊中即表明不願提出告訴，只希
    望被告不要再騷擾伊等及其家人（見偵字第一七０六九號卷第十一、十三頁），
    顯見伊等二人本擬息事寧人，自無蓄意攀誣之理。此外並有甲○○之陳情書及民
    事保護令各一份在偵查卷足參。另八十九年九月二十三日被告確有至乙○○之店
    內，亦據被告自承在卷，証人甲○○亦同此証述。而經本院函請台北縣警察局三
    重分局派員實地勘查測量：（一）仁愛街三六八號距離仁愛街三八五號為十八公
    尺長，（二）北港小吃攤距離仁愛街三八五號為五公尺長，有該局九十年四月十
    日北警重刑字第００八一六六號函在卷可稽，是被告違反保護令之事實灼然至明
    。被告空言否認，洵屬飾卸之詞，不足採信。罪證明確，被告丁○○犯行堪以認
    定。
三、核被告丁○○所為，係犯刑法第三百零五條恐嚇罪及家庭暴力防治法第五十條第
    四款違反民事保護令罪。被告先後二次恐嚇及違反保護令之行為，時間緊接，所
    犯罪名相同，顯係出於概括之犯意為之，為連續犯，應依刑法第五十六條之規定
    各以一罪論，並均加重其刑。又被告所犯上開二罪，有方法結果之牽連關係，屬
    於裁判上一罪，應依牽連犯之例從一重之違反保護令罪。原審予以論罪科刑固非
    無見，惟其認被告另於八十九年九月二十三日於電話中恐嚇乙○○，尚與事實有
    間（理由見後述）。被告上訴否認犯罪，雖無足採，惟原判決既有可議，應由本
    院予以撤銷改判。爰審酌被告與配偶感情不睦，屢生勃蹊，其配偶為求自保，乃
    聲請核發保護令，被告未深自檢討，反遷怒証人，迭予騷擾、恐嚇，並違反保護
    令，致令渠等心生畏懼，且犯罪後並無悔改之態度等一切情狀，量處如主文所示
    之刑，並諭知易科罰金之折算標準。
四、公訴意旨另以被告於八十九年九月二十三日，在電話中恐嚇乙○○稱：如不與之
    和解，就要妳吃「青蚵」之語，因認被告此部分亦涉有恐嚇罪嫌云云。訊據被告
    堅決否認，証人甲○○雖稱當日被告確於電話中恐嚇乙○○，並提出電話錄音帶
    一捲為憑。然經本院勘驗該錄音帶，前半段錄音係被告與乙○○之對話，主要內
    容為商討應去何處辦理和解，並無任何恐嚇言詞，後半段則為被告與丙○○之對
    話，亦係討論和解之事。被告雖有提及「青蚵」，惟觀諸其對話內容，實為：
    被告：「要調解，來調解委員調解，若不調解，不要緊，妳去告，不要緊。」
    丙○○：「那不是我去告你的。」
    被告：「嘿，我告訴妳，這事情，妳們：：」
    丙○○：「我才不理睬你家的事。」
    被告：「沒理睬我家的事？你都理睬到我家來，還沒理睬我家的事？妳在說什麼
    ？」
    丙○○：「說什麼？」
    被告：「我們夫妻吵架妳有看到嗎？」
    丙○○：「我剛好在這裡：：沒人在說你打你妻子，那沒我們的事。」
    被告：「沒妳們的事？妳明明當証據，還沒我們的事？」
    丙○○：「什麼當証據？我就替他們當証據，哪有可能說，法院出來在調查。」
    被告：「調查什麼？那有什麼好調查？」
    丙○○：「沒有什麼調解，來法院再講。」
    被告：「我跟妳說，要不免啦，屆時妳做了，大家再那個啦。」
    丙○○：「你不用恐嚇，我跟你講。」
    被告：「恐嚇什麼？（罵三字經），我們夫妻吵架妳有看到嗎？」
    丙○○：「男子漢敢做敢當。」
    被告：「敢做敢當，對，沒妳們的事。」
    丙○○：「那沒我們的事，我沒理睬。」
    被告：「沒理睬？你亂說什麼？」
    丙○○：「亂說什麼？那是法官出來問，大家：：」
    被告：「法官出來問？」
    丙○○：「那是說什麼要結案。」
    被告：「我跟妳說，這麼多妳也不夠我一個『青蚵』，沒關係，我再跟妳說，我
    被判多少罪、被罰多少錢，你知不知道？」
    丙○○：「我沒在怕你鬧什麼事，那都是你自己引來。」
    被告：免啦，免啦，來法院再講。
    （電話掛斷）
    依其對話，被告意在指摘丙○○不應出面為其妻作証，雖有氣憤之語，但尚無加
    害丙○○生命、身體、自由等具體陳述，自難逕以恐嚇罪相繩。惟公訴人認此與
    前揭論罪科刑部分有連續犯之裁判上一罪關係，故不另為無罪之諭知，附此敘明
    。
據上論斷，應依刑事訴訟法第三百六十九條第一項前段、第三百六十四條、第二百九
十九條第一項前段，家庭暴力防治法第五十條第四款，刑法第十一條前段、第三百零
五條、第五十五條、第五十六條、第四十一條，罰金罰鍰提高標準條例第一條前段、
第二條，判決如主文。
本案經檢察官李進誠到庭執行職務。
中      華      民      國    九十    年      六      月       六       日
                                臺灣高等法院刑事第十三庭
                                    審判長法  官  蔡    燉
                                          法  官  李  春  地
                                          法  官  盧  彥  如
右正本證明與原本無異。
不得上訴。
                                          書記官  何  閣  梅
中      華      民      國    九十    年      六      月       六       日
附錄：本案論罪科刑法條全文
家庭暴力防治法第五十條
違反法院依第十三條、第十五條所為之下列裁定者，為本法所稱之違反保護令罪，處
三年以下有期徒刑、拘役或科或併科新臺幣十萬元以下罰金：
一、禁止實施家庭暴力行為。
二、禁止直接或間接騷擾、接觸、通話或其他連絡行為。
三、命遷出住居所。
四、遠離住居所、工作場所、學校或其他特定場所。
五、命完成君害人處遇計畫：戒癮治療、精神治療、心理輔導或其他治療、輔導。


司法院資訊處製作；財團法人民間司法改革基金會備份。
